臺灣臺北地方法院民事裁定
111年度補字第2603號
原      告  熊建坤  

訴訟代理人  陸正義律師
            佘宛霖律師
被      告  王婷    


上列當事人間請求遷讓房屋等事件，本院裁定如下：
    主  文
原告應於本裁定送達後十日內，查報門牌號碼臺北市○○區○○○路0
段000巷0弄00號之3四樓E室之交易價額資料，如未依限補正，即
駁回原告之訴。
    理  由
一、按原告之訴有起訴不合程式或不備其他要件之情形者，依其
    情形可以補正經審判長定期間命其補正而不補正者，法院應
    以裁定駁回之，民事訴訟法第249條第1項定有明文。又按訴
    訟標的之價額，由法院核定；核定訴訟標的之價額，以起訴
    時之交易價額為準，無交易價額者，以原告就訴訟標的所有
    之利益為準；法院因核定訴訟標的之價額，得依職權調查證
    據，民事訴訟法第77條之1第1項、第2項、第3項定有明文。
    另以一訴附帶請求其孳息、損害賠償、違約金或費用者，不
    併算其價額，同法第77條之2第2項亦有規定。上開所謂之交
    易價額，應係指客觀之市場交易價額而言。至房屋課稅現值
    固可作為法院核定房屋交易價值之參考資料，然其僅係稅捐
    機關課徵房屋稅之基準，與房屋交易價值未必相當。倘系爭
    建物無交易價額，即應以原告亦即相對人就訴訟標的所有之
    利益為準（最高法院100年度台抗字第866號裁定意旨參照）
    。次按民事訴訟法第77條之9所謂因租賃權涉訟，係指以租
    賃權為訴訟標的之訴訟而言，其以租賃關係已經終止為原因
    ，請求返還租賃物之訴，係以租賃物返還請求權為訴訟標的
    ，非以租賃權為訴訟標的，其訴訟標的之價額，應以租賃物
    之價額為準。出租人對於承租人之租賃物返還請求權，係以
    該物永久的占有之回復為標的，以此項請求權為訴訟標的時
    ，其價額應以該物之價額為準。
二、原告起訴主張兩造針對門牌號碼臺北市○○區○○○路0段000巷0
    弄00號之3四樓E室（下稱系爭房屋）之租賃契約租期已屆滿
    ，而請求被告遷讓返還系爭房屋予原告，並應給付（經以押
    租金扣抵後）尚欠之租金、電費計新臺幣（下同）1,825元
    （下稱A數額），以及「自租期屆滿後至返還系爭房屋之日
    止之相當於租金不當得利、違反租賃契約之違約金」（下稱
    B數額）。揆諸上開說明，本件訴訟標的價額應為「系爭房
    屋之交易價額」與「A數額」之合計（至B數額則依民事訴訟
    法第77條之2第2項規定不併算價額），然原告並未表明系爭
    房屋於起訴時之具體交易價額及相關資料（如：得顯示系爭
    房屋主體構造種類、地上樓層數、建物屋齡、面積之建物登
    記謄本、鄰近房屋之不動產交易實價登錄資料等），致本院
    無法核定訴訟標的價額，以確定原告應繳納之裁判費，原告
    起訴顯未具備法定程式。爰依民事訴訟法第249條第1項但書
    之規定，定期間命其補正如主文所示。
三、依民事訴訟法第249條第1項，裁定如主文。
中　　華　　民　　國　　111 　年　　12　　月　　1 　　日
                  民事第二庭  法　官　林伊倫
以上正本係照原本作成。
本裁定不得抗告。　　　
中　　華　　民　　國　　111 　年　　12　　月　　1 　　日
                              書記官　黃品蓉